臺灣基隆地方法院民事判決　　　　　　　 94年度重訴字第3號
原　　　告　乙○○
訴訟代理人　楊金順律師
複代理人　　陳佳雯律師
被　　　告　丙○○
　　　　　　　　　　　　築3號.
被　　　告　甲○○
　　　　　　　　　　　　號2樓.
上列當事人間土地所有權移轉登記事件，本院於民國94年11月16
日言詞辯論終結，判決如下：
    主  文
原告之訴駁回。
訴訟費用新台幣陸拾陸萬參仟貳佰元由原告負擔。
一、原告起訴主張：
(一)原告乙○○（本名：葉秀蓬）於78年12月23日與訴外人吳惠
    燕、李忠吉等人，向被告丙○○、甲○○等人買受坐落台北
    縣萬里鄉○○里○○段員潭子小段第270、270-1、270-2、
    270-3地號土地全部、同小段第269地號土地應有部分7分之1
    、同小段第272地號土地應有部分3分之1（以下簡稱：系爭
    土地），有買賣雙方所立之合約書可稽；被告丙○○持有上
    開地段第270- 2地號土地9718分之4373、第270-3地號土地
    4322分之1297、第272地號土地300分之75；被告甲○○則持
    有第270-1地號土地10000分之1654、第270-2地號土第9718
    分之665、第270-3地號土地8644分之887。嗣後，訴外人李
    忠吉與吳惠燕二人將權利轉讓予原告，然自上開契約簽立後
    ，因所需繳付之土地增值稅甚鉅，被告亦無資金一次全數繳
    付；以致十餘年間，均陸續辦理各該持分之所有權移轉登記
    事宜。迄至日前，原告擬辦理被告二人部分之所有權移轉登
    記時，始知悉被告或已遷出國外，或無從聯繫，致原告無從
    辦理各該移轉登記程序。為此，特提起本件訴訟，請求判決
    如訴之聲明。
(二)本件兩造間之買賣契約書原本，因已時隔15年餘，且期間原
    告數次搬遷，至該契約書正本已無從覓著，且於數度之影印
    、傳真下，致呈報之買賣契約書影本有模糊、缺漏之情。然
    本件買賣之事實，雖已時隔十數年，仍有當日在場立約之出
    賣人代表張立仁及殷之本可資作證。
(三)本件全部買賣價金共新臺幣（下同）7,400萬元，其中之
    6,325萬元，係以華南商業銀行大安分行之支票兌付，併請
    本院調閱該支票。並提出如附表所示之證據為證。
二、被告丙○○、甲○○二人未於言詞辯論其日到場，亦未提出
    任何書狀。
三、得心證之理由：
(一)程序方面：本件被告丙○○、甲○○二人，未於言詞辯論期
    日到場，核無民事訴訟法第386條各款所列情形，爰依原告
    之聲請，由其一造辯論而為判決。
(二)實體方面：
1、按當事人主張有利於己之事實者，就其事實有舉證之責任。
   又以私文書為書證者，應提出其原本；法院得命當事人提出
   文書之原本，不從法院之命提出原本或不能提出者，法院依
   其自由心證斷定該文書繕本之證據力，民事訴訟法第277 條
   、第352條第2項、第353條分別定有明文。原告提出買方為「
   吳惠燕、葉秀蓬、李忠吉」、賣方為「張立仁、甲○○、殷
   之本」之不動產賣賣契約書影本一件（下稱：系爭買賣契約
   ）為兩造間有買賣系爭土地之證明，惟系爭買賣契約影本模
   糊不清、字跡脫漏，不易辨識內容。經本院於94年4月20日言
   詞辯論期日時命原告於一週內提出買賣契約原本，而原告至
   94年11月16日言詞辯論終結為止均未能提出，依前所述，應
   由本院依其他相關事證，斷定系爭買賣契約之證據力。經查
   ：
2、稱買賣者，謂當事人約定一方移轉財產權於他方，他方支付
   價金之契約，民法第345條復有明文。就本件原告所稱不動產
   買賣契約價金之交付而言，原告陳稱總金額為7,400萬元，其
   中其中之6,325萬元，係以華南商業銀行大安分行之支票支付
   ，惟本院向華南銀行大安分行函查之結果，華南銀行大安分
   行表示原告所稱之支票提示及付款全部資料，因已超過保存
   期限15年而無法提供，此有華南銀行大安分行94年8 月1日華
   安存字第242號函在卷可稽。故原告無法舉證證明有依系爭買
   賣契約上之約定分次給付價金之事實。
3、原告雖陳稱因其數次搬遷，而將系爭買賣契約原本遺失，惟
   本件買賣之金額高達7,400萬元，且賣方尚未移轉土地給原告
   ，依常情，原告應極為重視該件契約書而妥為保管，焉有僅
   保存模糊不清之影本，而未保存原本之理？
4、系爭買賣契約影本上記載之簽約日期為78年12月23日，至今
   已近16年，但依原告提出之系爭土地第270地號、第270-2地
   號及第270-3地號土地登記謄本之記載，可知除被告丙○○、
   甲○○外，仍有楊惠中、張立仁、薛惠良、薛夏良、薛建良
   、殷人詩等人為當時之土地共有人，而現在仍繼續依其應有
   部分持有系爭土地，並未將所有權移轉給原告，原告雖謂是
   因為被告無資金繳付土地增值稅所導致，但既然原告表示已
   支付價金至少6,325 萬元，衡情出賣人應有能力繳付土地增
   值稅，依常情不可能拖了16年仍不要求土地所有權人為移轉
   登記。
5、再者，若如原告所稱其為系爭土地之買受人，且吳惠燕、李
   忠吉又將買賣契約上之權利移轉給原告，但據原告所提出之
   系爭土地之部分土地登記謄本以觀，原告並未成為系爭土地
   之所有權人，78年12月23日以後成為土地所有權人的，另有
   長祐生命科技股份有限公司、台灣松青生活事業股份有限公
   司、長寶山開發事業股份有限公司、陳欣、盈軒生活實業股
   份有限公司、金寶生命事業股份有限公司、張錫生、鄭美及
   洪暹等人。
6、此外，原告於本院89年度訴字第356號民事案件中，亦於90
   年3月13日到庭表示：「（法官問）系爭土地是你賣給原告（
   洪暹）的？（乙○○答）是，我與張立仁、甲○○、殷之本
   等購買，．．．買了之後是．．．轉賣富來建設．．．．」
   （見該卷宗第65頁）等語。
7、綜上等情，可知系爭土地之買賣關係複雜，縱使真有原告所
   稱78年12月23日買賣契約之存在，其後可能發生各種之法律
   關係或抗辯，而使系爭土地所有權之持有現狀，況原告並未
   證明其已付清全部之土地價款；再契約成立後若有新的約定
   時，將原契約收回或是於原契約上註記新內容之情形所在多
   有。故本院認為原告僅提出內容模糊之系爭買賣契約之影本
   ，而不能提出原本，無法證明兩造間有系爭土地之買賣契約
   存在或事後是否有變更契約內容，且縱使曾經有效成立，亦
   無法證明契約之效力仍持續存在至今，原告是否已付清價金
   或被告是否另有其他抗辯存在。
8、原告雖聲請傳訊系爭買賣契約書上擔任賣方之張立仁、殷之
   本到庭，欲證明兩造間就系爭土地之買賣契約存在，惟張立
   仁、殷之本就同一待證事實曾於本院89年度訴字第356號民事
   案件到庭作證，於本件並無再次傳喚之必要。且張立仁於上
   述案件審理時，雖於90年3月13日到庭證稱：「．．他們（指
   土地之共有人）有授權我們三人（指張立仁、甲○○、殷之
   本三人）去賣土地，有授權的合約書。後來買方三人付清錢
   ，我們也拿到錢．．．」等語；但亦謂：「．．．很多事情
   是我爸爸張漢明在處理，．．．」（見本院89年度訴字第356
   號卷第67頁），顯見其無從明瞭本件系爭土地上嗣後發生之
   複雜法律關係。況據原告提出之土地登記謄本，張立仁目前
   仍持有至少系爭土地第270-2地號及第270-3地號之土地持分
   ，並未移轉給原告或原告指定之人，益見系爭買賣契約縱使
   曾經成立，是否仍繼續有效至今，並非無疑。此外，殷之本
   則表示：「．．．我不認識丙○○，我是代表張漢明，．．
   ．後來甲○○把土地登記給陳慶超我不清楚，我也不認識陳
   慶超．．．」等語（見同卷第68頁），顯然殷之本亦無法證
   明78年12月23 日後發生之事情。
(三)綜上所述，本件原告不能證明其與被告丙○○、甲○○間，
    仍有現時有效之買賣契約存在，或已付清全部價金予被告二
    人。從而，原告請求被告丙○○、甲○○二人所有系爭土地
    之持分移轉登記給原告，為無理由，應予駁回。
四、結論：原告之訴為無理由，依民事訴訟法第78條，判決如主
    文。
中　　華　　民　　國　　94　　年　　11　　月　　30　　日
　　              民事庭法　官　蔡聰明
以上正本係照原本作成。
對於本件判決如有不服，應於收受送達後20日內向本院提出上訴
書狀，敘述上訴之理由，上訴於臺灣高等法院，並按他造當事人
之人數附具繕本。
中　　華　　民　　國　　94　　年　　11　　月　　30　　日
                        書記官　王佩珠
證據附表：
┌──┬───────────┬────────────┬─────┐
│編號│  證              據  │  待    證    事    實  │  出   處 │
├──┼───────────┼────────────┼─────┤
│  1 │被告土地持分明細      │                        │P.6       │
├──┼───────────┼────────────┼─────┤
│  2 │原告戶籍謄本          │原告本名為葉秀蓬        │P.7       │
├──┼───────────┼────────────┼─────┤
│  3 │不動產買賣契約（影本）│與被告間之買賣契約存在  │P.8-10    │
├──┼───────────┼────────────┼─────┤
│  4 │土地登記謄本          │被告二人之持分          │P.11-16   │
│    │                      │                        │P.49-57   │
├──┼───────────┼────────────┼─────┤
│  5 │權利轉讓明            │吳惠燕、李忠吉將權利轉讓│P.17、58、│
│    │                      │給原告                  │  59      │
├──┼───────────┼────────────┼─────┤
│  6 │甲○○戶籍謄本        │甲○○已遷出國外        │P.18、36  │
├──┼───────────┼────────────┼─────┤
│  7 │丙○○委任書          │丙○○已取得香港公民權  │P.19、37  │
├──┼───────────┼────────────┼─────┤
│  8 │吳惠燕、李忠吉之印鑑證│吳惠燕、李忠吉將權利轉讓│P.60-61   │
│    │明                    │給原告                  │          │
├──┼───────────┼────────────┼─────┤
│  9 │給付價款明細          │原告已支付價金          │P.62      │
└──┴───────────┴────────────┴─────┘
